臺灣臺南地方法院新市簡易庭民事判決
111年度新簡字第507號
原      告  黃氏蔡
訴訟代理人  張仁懷律師（法律扶助律師）
被      告  康鴻達
上列原告因被告家庭暴力罪之傷害案件，提起刑事附帶民事訴訟
請求侵權行為損害賠償，經本院刑事庭移送前來（111年度附民
字第344號），本院於民國111年11月4日言詞辯論終結，判決如
下：
    主      文
被告應給付原告新臺幣伍萬元，及自民國一百一十一年五月二十
日起至清償日止，按週年利率百分之五計算之利息。
原告其餘之訴駁回。
訴訟費用由被告負擔百分之十七，餘由原告負擔。
本判決原告勝訴部分得假執行。
    事實及理由
一、本件被告經合法通知，而無正當理由未於言詞辯論期日到場
    ，核無民事訴訟法第386條所列各款情形，爰依原告之聲請
    ，由其一造辯論而為判決。
二、原告起訴主張：被告為原告之夫，兩人間具有家庭暴力防治
    法第3條第1款所定之家庭成員關係。被告於民國110年4月26
    日16時許，在臺南市○市區○○00號兩人共同之住處，因認原
    告所使用之手機係其所申辦而欲取回該手機，竟基於不確定
    之傷害故意，徒手拉扯原告之右手手腕，致原告受有右手手
    背挫傷壓痛之傷害；復基於恐嚇之犯意，於同日18時15分許
    ，囑託與其並無犯意聯絡之訴外人即被告母親之越南籍看護
    武氏璿，以武氏璿所持用之手機門號0000000000號透過通訊
    軟體LINE，傳送恫嚇原告之內容：「我沒有弄你，我就不是
    空仔，在臺灣我不弄死你，我就不是空仔」等語之錄音檔至
    原告所持用門號0000000000號手機內，以此加害生命、身體
    、安全之事恐嚇原告，致原告心生畏懼（上開被告傷害及恐
    嚇之行為，統稱為系爭行為）。爰依民法第195條第1項之規
    定，請求被告賠償非財產上之損害等語。並聲明：被告應給
    付原告30萬元，及自刑事附帶民事訴訟起訴狀繕本送達翌日
    起至清償日止，按週年利率5％計算之利息。
三、被告未於言詞辯論期日到場，亦未提出書狀作何聲明或陳述。
四、得心證之理由：
　㈠原告主張之上開事實，業據其提出奇美醫療財團法人奇美醫
    院（下稱奇美醫院）受理家庭暴力事件驗傷診斷書為證（見
    新簡卷第35頁至第36頁），並有奇美醫院病歷資料在卷可稽
    （見新簡卷第45頁至第73頁）；又被告因系爭行為，業經臺
    灣臺南地方檢察署檢察官以110年度偵字第14810號、111年
    度偵字第3564號起訴書提起公訴，經本院刑事庭以111年度
    訴字第436號判決認被告犯傷害罪處拘役55日，另犯恐嚇罪
    處拘役30日，應執行拘役70日等情（下稱系爭刑事案件），
    亦經本院調閱系爭刑事案件全案卷宗核閱無訛，堪信為真實
    。
　㈡按因故意或過失，不法侵害他人之權利者，負損害賠償責任
    ；不法侵害他人之身體、健康、名譽、自由、信用、隱私、
    貞操，或不法侵害其他人格法益而情節重大者，被害人雖非
    財產上之損害，亦得請求賠償相當之金額，民法第184 條第
    1項前段、第195條第1項前段分別定有明文。又所謂侵害他
    人之自由，並不以剝奪他人之行動或限制其行動自由為限，
    即以強暴、脅迫之方法，影響他人之意思決定，或對其身心
    加以威脅，使生危害，亦包括在內（最高法院81年度台上字
    第2462號判決意旨參照）。準此，所謂自由權，亦包括精神
    活動之自由在內。另所謂「恐嚇」，祇須行為人以足以使人
    心生畏怖之情事告知他人為已足，其通知危害之方法並無限
    制，凡一切以直接之言語、舉動，或其他足使被害人理解其
    意義之方法或暗示其如不從將加危害，而使被害人心生畏怖
    者，均應包括在內。至該言語或舉動是否足以使他人生畏怖
    心，應依社會一般觀念衡量之，如行為人之言語、舉動，依
    社會一般觀念，均認係惡害之通知，而足以使人生畏怖心時
    ，即可認屬恐嚇。查本件被告系爭行為已使原告受有身體之
    傷害，且被告向原告恫稱「我沒有弄你，我就不是空仔，在
    臺灣我不弄死你，我就不是空仔」一語，依社會一般通念已
    足使通常之人處於此種情境下均會感到畏懼，亦屬侵害原告
    自由之故意侵權行為。從而，原告本於上開規定，請求被告
    賠償非財產上損害，即屬正當。
　㈢按不法侵害他人之人格權，被害人受有非財產上損害，請求
    加害人賠償相當金額之慰撫金時，法院對於慰撫金之量定，
    應斟酌實際加害情形、所造成之影響、被害人所受精神上痛
    苦之程度、雙方之身分、地位、經濟狀況及其他各種情形，
    以核定相當之數額（最高法院47年度台上字第1221號、51年
    度台上字第223號裁判參照）。本院審酌原告之教育程度為
    越南初中畢業，因未取得居留證故目前無法在臺工作而無收
    入；另被告之教育程度則為國中畢業，目前無業，均據兩造
    陳述在卷（見新簡卷第29頁、第118頁），復有本院依職權
    調取被告稅務電子閘門財產所得調件明細表附卷可稽（見新
    簡卷第21頁至第28頁），並考量兩造之身分、經濟狀況、教
    育程度、被告為本件侵權行為之手段、情節及原告所受之傷
    勢程度，認原告請求精神慰撫金5萬元，尚屬適當，應予准
    許，逾上開准許部分，為無理由，應予駁回。
　㈣末按給付無確定期限者，債務人於債權人得請求給付時，經
    其催告而未為給付，自受催告時負遲延責任。其經債權人起
    訴而送達訴狀或依督促程序送達支付命令，或為其他相類之
    行為，與催告有同一之效力；又遲延之債務以支付金錢為標
    的者，債權人得請求依法定利率計算之遲延利息；而應付利
    息之債務，其利率未經約定，亦無法律可據者，週年利率為
    百分之5，民法第229條第2項、第233條第1項及第203條分別
    定有明文。查本件原告提起刑事附帶民事訴訟，其起訴狀繕
    本係於111年5月9日寄存於被告轄區派出所，並自同年月19
    日生送達效力，有送達證書在卷可憑（見附民卷第19頁），
    是原告就前開非財產上損害，併請求自起訴狀繕本送達翌日
    即111年5月20日起至清償日止，按週年利率5 ％計算之利息
    ，亦屬有據。　　
五、綜上所述，原告依侵權行為之法律關係，請求被告賠償精神
    慰撫金5萬元，及自111年5月20日起至清償日止，按週年利
    率5％計算之利息，為有理由，應予准許；逾此部分之請求，
    則非屬允當，應予駁回。
六、本件係按民事訴訟法第427條第1項訴訟標的金額50萬元以下
    之財產權訴訟，適用簡易程序所為被告敗訴之判決，依同法
    第389條第1項第3款之規定，本院自應依職權宣告假執行。
七、訴訟費用負擔之依據：民事訴訟法第79條。　　　　
中　　華　　民　　國　　111 　年　　11　　月　　25　　日
                  臺灣臺南地方法院新市簡易庭
                                  法  官　施志遠
以上正本係照原本作成。
如不服本判決，應於判決送達後20日內，向本院提出上訴狀並表
明上訴理由（須附繕本）。如委任律師提起上訴者，應一併繳納
上訴審裁判費。
中　　華　　民　　國　　111 　年　　11　　月　　25　　日
                                  書記官  黃心瑋